【裁判字號】    91,訴,1357
【裁判日期】    920603
【裁判案由】    新型專利舉發
【裁判全文】
臺北高等行政法院判決                            九十一年度訴字第一三五七號
                              .
    原      告  甲○○
    訴訟代理人  丁○○
    被      告  經濟部智慧財產局
    代  表  人  蔡練生（局長）
    訴訟代理人  丙○○
                戊○○
    參  加  人  乙○○
右當事人間因新型專利舉發事件，原告不服經濟部中華民國九十一年二月七日經訴字
第○九一○六一○三二五○號訴願決定，提起行政訴訟，本院判決如左：
    主  文
原告之訴駁回。
訴訟費用由原告負擔。
    事  實
一、事實概要：參加人於民國（下同）八十年一月八日以「焚化爐新結構」向被告（
    原經濟部中央標準局，八十八年一月二十六日改制為經濟部智慧財產局）申請新
    型專利，經被告編為第00000000號審查，准予專利，並於公告期滿後，
    發給新型第七五五六六號專利證書。嗣原告以其有違系爭專利核准時（下略）專
    利法第九十八條第一項第一、二款及第二項（應係第九十六條第一項第一、二、
    五款之誤）之規定，不符新型專利要件，於八十九年五月十九日檢附證據對之提
    起舉發，案經被告審查，於九十年五月九日以（九○）智專三（三）○五○二五
    字第○九○八九○○○七三○號專利舉發審定書，認系爭專利未違反專利法第九
    十五條、第九十六條第一項第一、二及五款規定，而為「舉發不成立」之處分。
    原告不服，提起訴願，遭決定駁回，遂提起行政訴訟。本院因認本件撤銷訴訟之
    結果，參加人之權利或法律上利益將受損害，爰依職權裁定命其獨立參加被告之
    訴訟。
二、兩造聲明：
    (一)原告聲明（原告經合法通知，未曾到場陳述，據其所提書狀內容而為記載）：
      訴願決定及原處分均撤銷。
    (二)被告聲明：如主文所示。
三、兩造之爭點：系爭專利是否有違核准時專利法第九十六條第一項第一、二、五款
    規定？
    (一)原告主張（原告經合法通知，未曾到場陳述，據其所提書狀內容而為記載）：
      1.依據專利法第一百零三條第二項規定「新型專利權範園，以說明書所載之申
        請專利範圍為準。必要時，得審酌說明書及圖式。」也就是說，對於一專利
        案之新型專利要件的審查，依法應先依據該新型之「申請專利範圍」所載的
        技術內容來進行審查，除非其申請專利範圍技術界定不清而「必須要」參考
        說明書及圖式時才可審酌之，而非直接依據新型之說明書及圖式卻完全不理
        會其申請專利範圍內容便可直接去進行審查者。此可參閱民國七十二年三月
        四日行政法院七十二判字第二三六號判例之內容摘錄：「‧‧‧惟本案及引
        證案之『申請新型專利說明書』中之『請求專利部分』，均未涉及物品形狀
        ，其說明書內雖另繪有實物圖式，但所繪形狀既俱不屬於得享專利之範圍，
        是故比較兩案是否相同時，其形狀自亦不在比較之列。原告謂兩者形狀可於
        說明書圖形中觀察，並力辯其不同，即盡贅餘‧‧‧」可證。然而，被告之
        舉發審定書以及原訴願決定機關之原訴願決定書中卻違法引據系爭案之申請
        專利範圍中所從未曾提及之技術內容作為「舉發不成立」以及「訴願駁回」
        之審定理由，此種敷衍與不負責任的作法不僅顯然未能善盡其專利審查之責
        ，且更明顯違反專利法與專利審查基準。由被告之「專利舉發審定書」之理
        由（四）第四頁第二行內容所述：「系爭專利中空鋼條圓管穿插於耐熱板上
        ，使出風口突伸於耐熱板一相當程度距離，而非直接於耐熱板表面形成出風
        口，系爭案可提昇焚化爐內部燃燒，避免塵渣沈積、堵塞，有效維持出風能
        力，具進步性。」很明顯地，被告之原舉發審查委員係將「中空鋼條突伸於
        耐熱板一相當程度距離」的結構以及其所具有之「避免塵渣沈積、堵塞」功
        效，作為認定系爭案具有「進步性」之重要依據。然而，可笑的是，綜觀系
        爭案之「申請專利範圍」內容，「中空鋼條圓管結構」為其特徵等語，但卻
        從來未曾出現有關「中空鋼條突伸於耐熱板一相當程度距離」的結構描述。
        更誇張的是，經原告再詳細審閱系爭案之說明書的摘要與創作說明內容後，
        更發現連系爭案之說明書內容中完全未曾提及有關「中空鋼條突伸於耐熱板
        一相當程度距離」的結構描述，也從未曾宣稱系爭案有「避免塵渣沈積、堵
        塞」的功效，也從未曾界定中空鋼條圓管到底突伸出多少長度？究竟是突伸
        出二十公分？五公分？一公分？還是突出０‧五公分？而更加離譜的是，由
        系爭案之附圖二（FIG.2）立體圖中，甚至可明顯看到元件編號5的中空鋼條
        圓管管口與元件編號4的耐火磚內側表面之間幾乎是呈現齊平的狀態，絕非
        「突伸一相當程度距離」者，由於中空鋼條圓管管口與耐火磚內側表面之間
        幾乎是呈現齊平的結果，勢必使塵渣仍易於沈積、堵塞於中空鋼條圓管管口
        ，如此一來，系爭案又何來「避免塵渣沉積、堵塞」的功效上之進步性？況
        且，系爭案確實從來未曾在其專利說明書文字內容與申請專利範中提出「中
        空鋼條突伸出耐熱板一相當程度距離」的結構描述與主張。然而，被告之原
        處分理由以及原訴願決定書中卻自己主觀地憑空臆測出系爭案之申請專利範
        圍所未曾揭露與主張的「中空鋼條突伸於耐熱板一相當程度距離」的結構描
        述、然後更無中生有地推測出系爭案有「避免塵渣沈積、堵塞」的功效，而
        更誇張地據以認定系爭案具備「進步性」且做出「舉發不成立」之原處分以
        及「訴願駁回」之原決定。可見，被告之原舉發審查委員以及原訴願決定機
        關之原訴願委員的審查過程、理由與結果均出現極大的瑕疵甚至有違法之虞
        ，對原告之合法權益已造成極大損失，理應儘速加以撤銷其不當之原處分及
        原決定並責令其重新審查，此尚祈貴法官秉公明鑑。原告在此欲再次強調，
        對於新型之專利要件的審查依法應以「申請專利範園」所載之新型為準，而
        非以審查委員所主觀臆測的結構來進行審查。否則，任何人都可以一較多元
        件結構揭露與較多限制條件的詳細說明書與圖式內容、再配合一範圍過度廣
        泛不當的申請專利範圍來申請並輕易取得專利權，然而在核准專利後卻再以
        其廣泛之不當申請專利範圍來對抗第三者，極易導致專利權人對其專利權的
        濫用。例如，某人可以一其有渦輪增壓引擎裝置的詳細說明書內容與詳細圖
        式之技術揭露來申請專利、但卻在其申請專利範圍中廣泛涵蓋所有引擎裝置
        而不論其是否具有渦輪增壓機制。倘若以被告之原舉發審查委員的原審查態
        度，在完全不理會其申請專利範圍內容的情況下草率核准專利權的話，將導
        致當時早已存在的所有引擎裝置在依據「專利侵害鑑定基準」的判定原則下
        ，全部侵犯其申請專利範圍所界定之專利權。不僅違反專利法之立法精神、
        也違背公平正義的原則、且更將造成社會的動盪不安與產業進步的阻礙，其
        不良的影響極其深遠，不可不慎。所以，原告再三強調，系爭案之申請專利
        範圍中既然從未曾出現有關「中空鋼條突伸出耐熱板一相當程度距離」的結
        構描述與界定，表示系爭案之申請專利範圍係意圖廣泛涵蓋將所有無論是否
        有突伸出相當程度距離的中空鋼條結構都納入其專利權壟斷涵蓋範園，因此
        ，被告依法便不應將其認定為系爭案之必要技術特徵而據以作為「舉發不成
        立」的處分理由與依據。被告之處分理由顯然失當，理應儘速加以撤銷其不
        當之原處分並責令其重新審查並另做出適當之處分者。更何況，不僅是系爭
        案之申請專利範圍，連於系爭案之說明書文字內容中亦都從未曾揭露過「中
        空鋼條突伸於耐熱板一相當程度距離」的結構描述、而於系爭案之附圖二（
        FLG.2）立體圖中甚至可明顯看到元件編號5的中空鋼條圓管管口與元件編號
        4的耐火磚內側表面之間幾乎是呈現齊平的狀態或頂多是中空鋼條圓管5略微
        突出於耐火磚4表面而絕非「突伸一相當程度距離」者，系爭案當然更不具
        有「避免塵渣沈積、堵塞」的功效上之進步性。原告不禁要懷疑被告之原處
        分理由中的「中空鋼條突伸一相當程度距離」的結構以及其所具有之「避免
        塵渣沈積、堵塞」功效的揣測言詞究竟是從何而來？被告以及原訴願決定機
        關在完全沒有深入探討或暸解系爭案申請專利範圍所實際界定之技術內容究
        竟為何的情況下，便斷然地以主觀臆測之處分與決定理由做出對原告不利之
        處分與決定，不僅已嚴重損害原告之合法權益，且更顯示被告之處分違法失
        當，理應儘速加以撤銷其不當之原處分並責令其重新審查並另做出適當之處
        分者。
      2.又依據在參加人與原告雙方於被告在九十年四月九日所辦理的面詢中，有參
        加人與原告雙方對於本系爭案之言詞陳述記錄。於該面詢當日的言詞陳述過
        程中，原告曾多次強調原舉發理由書中之舉發附件四（亦即引證三）案中，
        亦有揭露環繞插置於焚化爐內壁四周的中空鋼條圓管13，且書中之舉發附件
        四（亦即引證三）案之第4圖與第5圖中亦可明顯見到中空鋼條圓管13結構且
        該中空鋼條圓管13係略突出於焚化爐內壁中，而同樣其有「集中風力加強送
        風效果」之功效。況且，參加人於面詢當日亦親口自稱其系爭案的中空鋼條
        圓管在鋪設耐火磚之後是齊平於焚化爐內壁（也因此暗示系爭案絕對不具有
        「可避免塵渣沈積阻塞之功效」），此有當時在場的原告、與原告之專利代
        理人的委託人「張正華」可作證，且當時被告之面詢委員「丙○○」與另一
        名不知名委員（可調閱當日之面詢記錄即可查知）更曾立即再次詢問參加人
        是否其中空鋼條圓管在鋪設耐火磚之後是齊平於焚化爐內壁且參加人當時的
        回答是肯定的。然而，經原告多次反覆翻閱被告之原處分理由、以及原訴願
        決定機關之訴願決定理由中，卻完全未曾見到原告所強調之「舉發附件四（
        亦即引證三）案之第4圖與第5圖中亦可明顯見到中空鋼條圓管13結構且該中
        空鋼條圓管13係略突出於焚化爐內壁中」的結構說明、且亦未見到參加人於
        面詢當日所親口自稱其被舉發案的中空鋼條圓管在鋪設耐火磚之後是齊平於
        焚化爐內壁的內容敘述者。相反地，被告之原處分理由、以及原訴願決定機
        關之訴願決定理由中，只是不斷強調系爭案具有「中空鋼管突伸出耐熱板而
        可避免塵渣沈積之功效」等系爭案所從未主張過之臆測性結構與功效。可見
        被告與訴願決定機關有意或無意地隱瞞該面詢當時的言詞內容已導致被告之
        原處分理由以及原訴願決定機關之訴願決定理由出現極大瑕疵，不僅其公正
        公平性值得懷疑，且其不當之處分與決定更已對原告合法權益產生莫大傷害
        ，理應儘速加以撤銷其不當之原處分與決定並責令其重新審查並另做出適當
        之處分者。
      3.按「稱新型者，謂對物品之形狀、構造或裝置之創作或改良」，得依法申請
        專利，此固為專利法第九十七條所明定，惟若「申請前已見於刊物或已公開
        使用」，「有相同之新型申請在先並經核准專利」及「新型係運用申請前既
        有之技術或知識，而為熟習該項技術者所能輕易完成且未能增進功效時，雖
        無前項列情事，仍不得依本法申請取得新型專利」，此復為同法第九十八條
        第一項第一、二款以及第二項之規定。這也就是說，新型專利並不是說只要
        在結構上與習用技術有所不同便一定可具有可專利性。申請之新型其結構上
        即使與習用技術略有不同，然而，若是該不同之處係為「熟習該項技術者所
        能輕易完成」、且「未能增進功效」時，該新型仍不符合專利法第九十八條
        之規定而應加以核駁並撤銷其不當取得之專利。此可參照行政法院於七十一
        年四月九日之七十一年判字第三七四號判決內容摘錄：『‧‧‧亦即本案僅
        為設計方式之變更而與關係人之申請案微異，但技術範疇及目的與功效則均
        相同，不具創意，實難稱新型。舉發成立，應撤銷其專利權．．．』可證。
        由系爭案之申請專利範圍只有一項（獨立項）之內容中強調：「‧‧‧本創
        作物之主要特徵為由耐熱鋼板(1)及其內部耐熱板(3)之間形成風向流入口(2)；
        及焚化爐內部裝設之中空鋼條圓管(5)結構。」可知系爭案之主要特徵乃在於
        由耐熱鋼板(1)及其內部耐熱板(3)之間形成風向流入口(2)，而該風向流入口(2)
        內之風可經由中空鋼條圓管(5)直接送入焚化爐內部以達到加強集中送風之功
        效。至於，中空鋼條圓管(5)是否突伸出耐熱板(3)以及是否具備「防止塵渣沈
        積阻塞」之功效，則完全不是在系爭案所欲訴求的技術特徵與功效，否則，
        依法系爭案必須在其專利說明書中詳細界定其結構以及說明為何該結構能達
        到所述功效。然而，原告於原舉發理由以及訴願理由中曾多次強調，原告之
        原舉發理由書之舉發附件四（亦即引證三）案中，亦有揭露環繞插置於焚化
        爐內壁四周的中空鋼條圓管13，且由舉發附件四（亦即引證三）案之第4圖
        與第5圖中亦可明顯見到中空鋼條圓管13結構且該中空鋼條圓管13係略突出
        於焚化爐內壁中，因此舉發附件四之中空鋼條圓管13將同樣具有「加強集中
        送風」之功效。因此，即使系爭案與舉發附件四或許於結構上有些微之差異
        ，例如舉發附件四並未揭露耐火磚之設置，然而由於於焚化爐中設置耐火磚
        乃為業界數十年以前便早已熟知習用的技術且系爭案亦從未主張於焚化爐中
        設置耐火磚為其所首先創作或是為其技術特徵。再加上系爭案之申請專利範
        圍中所強調之「耐熱鋼板(1)及其內部耐熱板(3)之間形成風向流入口(2)﹔及焚
        化爐內部裝設之中空鋼條圓管(5)結構」又確實已見揭露於舉發附件四，更何
        況舉發附件四之中空鋼條圓管13將同樣其有「加強集中送風」之功效。因此
        ，就算系爭案與舉發附件四或許於結構上有些微之差異，然而兩者於「加強
        集中送風」之功效上完全相同，系爭案相對於舉發附件四而言並不其有「功
        效上之增進」，也就是不具進步性，所以該系爭案仍不符合專利法第九十八
        條之規定而應加以核駁並撤銷其不當取得之專利。
      4.綜上所陳，被告及原決定機關在對被舉發案（系爭案）之技術特徵的認定上
        出現極大的疏失，不僅完全罔顧專利法第一百零三條第二項規定：「新型專
        利權範園，以說明書所載之申請專利範圍為準。」及其相關之專利審查基準
        內容中對於專利審查時應依據新型之申請專利範圍內容所載之技術為準之規
        定，且一再以系爭案之專利說明書與申請專利範圍中從未曾主張強調過之「
        中空鋼條突伸一相當程度距離」結構以及其所具有之「避免塵渣沈積、堵塞
        」功效等等之主觀臆測性見解即蓋棺論定，確實已明違專利審查準則之公平
        性，被告及原決定機關未作實質上之全面性考量實乃令人遺憾之事，且未能
        針對系爭案案與引證證據之間作一詳細功效上之比較後再作一最終定論，未
        免不夠理性客觀似有偏袒一方之嫌，卻一再地針對系爭案專利說明書所未曾
        主張之技術與功效發表己論，完全偏導審查方向﹔非一專業知識之合理見解
        及作法，是以原告認為原處分及訴願所作之核駁理由太過牽強，似有官官相
        護承襲傳統審查之模式，完全違反審查準則及情理法之行事原則，其違法不
        當審查之事實極為明確，在此，原告深深期盼貴法官能夠針對本案極為審慎
        地作一全面性評估，盼能秉公詳審作一深入探討再作最後之決定，對於系爭
        案相較於引證案所並不具有功效上之增進的事實重新作一深入評估，祈請貴
        法官立於公平公正之立場，明察秋毫，早日撤銷原處分及原決定而另為適法
        之判決。
    (二)被告主張：
      1.原告起訴意旨謂：專利法第一百零三條第二項規定「新型專利權範圍，以說
        明書所載之申請專利範圍為準」，系爭專利之申請專利說明書、圖（二）、
        及申請專利範圍中從未主張「中空鋼條突伸於耐熱板一相當程度距離」之結
        構及其所具有「避免塵渣沈積、堵塞」之功效，且參加人於面詢時自稱系爭
        專利的中空鋼條圓管在舖設耐火磚之後是齊平於焚化爐內壁，故原處分及訴
        願所作核駁理由違法不當；另引證三中空鋼條圓管（13）略突出於焚化爐內
        壁等和系爭專利中空鋼條圓管（5）等兩者同樣具有加強集中送風之功效；
        又引證一、二亦有揭露與系爭專利技術特徵相似之等效結構，系爭專利不具
        進步性云云。
      2.查被告面詢時參加人陳述有關「專利侵害鑑定報告」中實物或樣品構造之描
        述，無關專利舉發證據之審究、合先敘明；系爭專利申請專利說明書載有「
        中空鋼條圓管分於焚化爐內部壁面周圍」，第二圖外部耐熱鋼板、內部耐熱
        板兩者間形成風向流入口，耐火磚位於內部耐熱板之內部，中空鋼條圓管穿
        越耐火磚、第四圖則突出於耐火磚；及申請專利範圍載有「‧‧‧而本創作
        之內部係採用可耐攝氏一二○○度之高溫耐火磚，而中空鋼條圖管呈Ｌ形規
        則排列組合；‧‧‧主要特徵‧‧‧風向流入口；及焚化爐內部裝設之中空
        鋼條圓管結構」等意旨，原處分及訴願決定書所載「中空鋼條圓管穿插於耐
        熱板上，使出風口突伸於耐熱板一相當程度距離」並無違誤；另引證一進氣
        孔（10a）（11a）直接設於側壁、底部、引證二進氣孔（102a ）（101）直
        接設於爐底、內爐壁、引證三水冷外套斜向供氣噴氣口（13）等結構，與系
        爭專利耐火磚中空鋼條圓管呈Ｌ形規則排列等，彼此構造及技術手段不同，
        引證一、二、三並無系爭專利中空鋼條圓管之設置，及其內部並無法設置耐
        火磚，系爭專利中空鋼條圓管之「出風管口」，突伸出耐熱板表面而非直接
        於耐熱板表面形成「出風口」，系爭專利「焚化爐內部裝設中空鋼條圓管結
        構」之設置，始能將風由風向流入口（第二圖耐熱板上圓孔），經耐火磚吹
        入焚化爐內部，有效維持出風能力；系爭專利中空鋼條圓管之設置，焚化爐
        內部得以採用可耐攝氏一二○○度高溫之耐火磚，有效維持出風效力，不受
        阻塞，增加焚化爐焚化能力，具進步性。綜上所述，原處分並無違法。
    (三)參加人經合法通知未曾到場，亦未提出書狀作何陳述。
    理  由
甲、程序方面
    本件原告經受合法通知，未於言詞辯論期日到場，核無行政訴訟法第二百十八條
    準用民事訴訟法第三百八十六條各款所列情形，爰依被告之聲請由其一造辯論而
    為判決。
乙、實體方面
一、按凡對於物品之形狀、構造或裝置首先創作合於實用之新型者，得依系爭專利核
    准時專利法第九十五條規定申請取得新型專利。而對於獲准專利權之新型，任何
    人認有違反系爭專利核准時專利法第九十五條至第九十七條規定者，依法得附具
    證據，向專利專責機關舉發之。從而，系爭專利有無違反其核准時專利法之情事
    而應撤銷其新型專利權，依法應由舉發人附具證據證明之，倘其證據不足以證明
    系爭專利有違專利法之規定，自應為舉發不成立之處分。
二、本件系爭第00000000號「焚化爐新結構」新型專利案，係由外部耐熱鋼
    板，及其內部的耐熱板之間形成的風向流入口，而風經由風向流入口再經由中空
    鋼條圓管進入焚化爐內助燃；其內部係採用可耐攝氏一二○○度高溫之耐火磚，
    其與中空鋼條圓管呈Ｌ形規則排列組合；其主要特徵為由耐熱鋼板及其內部的耐
    熱板之間形成風向流入口；及焚化爐內部裝設之中空鋼條圓管結構者。原告所提
    舉發證據計有：附件二為七十七年八月一日公告之第00000000號「焚化
    爐之改良構造」新型專利案（即引證一）；附件三為七十五年十二月十六日公告
    之第00000000號「焚化爐之改良構造」新型專利案（即引證二）；附件
    四為七十九年七月一日公告之第00000000號「高分子垃圾焚化爐」新型
    專利案（即引證三）。經被告審查，認系爭案耐熱鋼板及其內部耐熱板之間形成
    風向流入口，焚化爐內部耐火磚與中空鋼條圓管呈Ｌ型規則排列，風經由風向流
    入口再經由中空鋼條圓管進入焚化爐內助燃等整體結構，和引證一、二之進氣口
    及引證三之水冷外套斜向供氣噴氣口等整體結構不同，系爭案中空鋼條圓管穿插
    於耐熱板上，使出風口突伸於耐熱板一相當程度距離，而非直接於耐熱板表面形
    成出風口，可提昇焚化爐內部燃燒，避免塵渣沈積、堵塞，有效維持出風能力，
    具進步性，且系爭案焚化爐四周之風向流入口經中空鋼條圓管均勻將空氣送入焚
    化爐內助燃，並無設置遮板或調節板之必要，乃為舉發不成立之處分。原告不服
    ，提起訴願，訴願決定仍持相同理由，而駁回其訴願。原告仍不服，遂提起本件
    行政訴訟。
三、原告起訴意旨略謂：專利法第一百零三條第二項規定「新型專利權範圍，以說明
    書所載之申請專利範圍為準」，系爭案申請專利範圍、說明書及圖（二），並無
    「中空鋼條突伸於耐熱板一相當程度距離」的結構描述，且參加人於面詢時自稱
    系爭案的中空鋼條圓管在鋪設耐火磚之後是齊平於焚化爐內壁；另引證一、二之
    進氣孔、引證三之供氣噴氣口等均已揭露系爭案之中空鋼條圓管，系爭案不符專
    利要件；又系爭案之「申請專利範圍」與「專利說明書」均完全未曾提及該中空
    鋼條圓管之「出風管口」係突伸出耐熱板表面，且更從未曾主張可避免塵渣沈積
    、堵塞之功效，該等理由確實不應列入作為判斷舉發成立與否之依據；至於系爭
    案之中空鋼條圓管在鋪設「耐火磚」之後，其「出風管口」究竟是否突出或齊平
    於耐火磚內側表面一事，由於系爭案無論於「申請專利範圍」與「專利說明書」
    中，均從未曾有中空鋼條圓管係突出耐熱板之文字說明與主張，於法不需加以探
    究云云。
四、經查，原告訴稱參加人於面詢時自稱系爭案的中空鋼條圓管在鋪設耐火磚之後是
    齊平於焚化爐內壁乙節，姑不論為被告所否認，且原告並未舉證以實其說，已難
    採信；且查參加人於九十年四月九日面詢前之八十九年九月十五日所具「舉發答
    辯理由書」中，已明確陳述系爭案之中空鋼條突伸於耐熱板一相當程度距離，此
    有該答辯書附原處分卷可稽，是參加人自不可能於嗣後反為不利於己之陳述，其
    理至明。次查，系爭案專利說明書載有「中空鋼條圓管分布於焚化爐內部壁面周
    圍」，第二圖外部耐熱鋼板、內部耐熱板兩者間形成風向流入口，耐火磚位於內
    部耐熱板之內部，中空鋼條圓管穿越耐火磚、第四圖則突出於耐火磚；及申請專
    利範圍載有「‧‧‧而本創作之內部係採用可耐攝氏一二○○度高溫之耐火磚，
    其與中空鋼條圓管呈Ｌ形規則排列組合‧‧‧主要特徵‧‧‧風向流入口；及焚
    化爐內部裝設之中空鋼條圓管結構」等意旨，原處分所載「中空鋼條圓管穿插於
    耐熱板上，使出風口突伸於耐熱板一相當程度距離」並無違誤；而引證一進氣孔
    直接設  於側壁、底部，引證二進氣孔直接設於爐底、內爐部及引證三水冷外套
    斜向供氣噴氣口等結構與系爭案耐火磚中空鋼條圓管呈Ｌ形規則排列等彼此構造
    、技術不同，引證一、二及三並無系爭案中空鋼條圓管之設置，及其內部並無法
    設置耐火磚，系爭案中空鋼條圓管之「出風管口」，突伸出耐熱板表面而非直接
    於耐熱板表面形成「出風口」，系爭案「焚化爐內部裝設中空鋼條圓管結構」，
    始能將風由風向流入口（第二圖耐熱板上圓孔），經耐火磚吹入焚化爐內部，有
    效維持出風能力；另原處分所載「中空鋼條圓管穿插於耐熱板上，使出風口突伸
    於耐熱板一相當程度距離」，並未陳述中空鋼條圓管是否突伸於耐火磚或與耐火
    磚齊平，更無堅持中空鋼條圓管出風管口突出耐火磚內側表面之辭，系爭案中空
    鋼條圓管之設置，焚化爐內部得以採用可耐攝氏一二○○度高溫之耐火磚，有效
    維持出風效力，不受阻塞，增加焚化爐焚化能力；中空鋼條圓管使風可經耐火磚
    吹入焚化爐內部，其是否突出耐火磚內側表面，則不需加以探究，是系爭案確具
    進步性，引證一、二及三均不足以證明系爭案有違反核准時專利法第九十六條第
    一項第一、二、五款之規定，原告起訴意旨，並非可採。從而，被告所為本件舉
    發不成立之處分，揆諸首揭法條規定及說明，洵無違誤，訴願決定予以維持，亦
    無不合。原告仍執前詞，訴請撤銷，為無理由，應予駁回。
丙、據上論結，本件原告之訴為無理由，依行政訴訟法第九十八條第三項前段、第二
    百十八條、民事訴訟法第三百八十五條第一項前段，判決如主文。
中      華      民      國    九十二    年      六      月      三      日
                           臺 北 高 等 行 政 法 院  第二庭
                                             審判長 法  官  徐瑞晃
                                                    法  官  吳慧娟
                                                    法  官  李得灶
右為正本係照原本作成。
如不服本判決，應於送達後二十日內向本院提出上訴狀並表明上訴理由，如於本判決
宣示後送達前提起上訴者，應於判決送達後二十日內補提上訴理由書（須按他造人數
附繕本）。
中      華      民      國    九十二    年      六      月      六      日
                                                    書記官  陳清容


司法院資訊處製作；財團法人民間司法改革基金會備份。
